臺灣雲林地方法院刑事判決
109年度金訴字第104號
公  訴  人  臺灣雲林地方檢察署檢察官
被      告  廖輿寰


選任辯護人  施裕琛律師
上列被告因違反洗錢防制法等案件，經檢察官提起公訴（108年
度偵字第8108號），被告於準備程序中就被訴事實為有罪之陳述
，經告知簡式審判程序之旨，並聽取當事人、辯護人之意見後，
本院合議庭裁定由受命法官獨任進行簡式審判程序，判決如下：
    主  文
廖輿寰幫助犯洗錢防制法第十四條第一項之洗錢罪，處有期徒刑
參月，併科罰金新臺幣貳萬元，罰金如易服勞役，以新臺幣壹仟
元折算壹日。緩刑貳年，緩刑期間付保護管束，並應於本判決確
定之日起壹年內，參加法治教育課程貳場次。
    事  實
一、廖輿寰知悉近年來以虛設、借用或買賣人頭帳戶之方式，供
    詐欺者作為詐欺他人交付財物等不法用途多有所聞，而金融
    機構帳戶係個人理財之重要工具，關係個人財產、信用之表
    徵，應可預見將金融機構存摺、金融卡及密碼等資料提供予
    不相識之他人，可能供詐欺者所用，便利詐欺者得詐騙不特
    定民眾將款項匯入該人頭帳戶，再將該犯罪所得轉出，製造
    金流斷點，達到掩飾、隱匿之結果，以逃避檢警之追緝，竟
    仍不違背其本意，基於幫助詐欺取財及幫助洗錢之不確定故
    意，以通訊軟體LINE與真實姓名年籍不詳自稱「陳小雯」之
    成年人聯繫，為求提供一個金融帳戶即可每月獲取新臺幣（
    下同）3萬元高額報酬之目的，於民國108年9月29日依指示
    將其前所申辦臺灣土地銀行斗六分行帳號000-000000000000
    號帳戶（下稱土銀帳戶）之存摺、金融卡及密碼，寄送至臺
    南市○區○○路00號之7-11超商予「陳小雯」指定不詳之人收
    受。嗣「陳小雯」及其所屬詐欺集團成員取得前開土銀帳戶
    之存摺、金融卡及密碼後，即共同意圖為自己不法之所有，
    基於詐欺取財及洗錢之犯意，於108年10月1日，該集團不詳
    成員撥打電話予莊訓興，自稱是網路購物之賣家，佯稱莊訓
    興之前購物時因作業錯誤造成將按月扣款，需依指示操作提
    款機辦理更正，致莊訓興陷於錯誤，乃依該詐欺集團不詳成
    員指示，分別於同日晚間7時25分許、8時11分許、8時58分
    許及9時17分許，將新臺幣（下同）2萬8,123元、2萬8,123
    元、2萬8,985元及3萬元匯入前述土銀帳戶，該等款項除土
    銀帳戶遭通報凍結時之餘額3萬0,265元外，其餘旋遭「陳小
    雯」所屬詐欺集團成員提領一空，以此方式幫助詐欺集團成
    員製造金流追查斷點，隱匿詐欺所得之去向。嗣因莊訓興發
    覺受騙，報警處理而查獲上情。
二、案經莊訓興訴由桃園市政府警察局平鎮分局函送雲林縣警察
    局斗六分局報告臺灣雲林地方檢察署檢察官偵查起訴。
    理  由
一、本案被告廖輿寰所犯之罪，非死刑、無期徒刑、最輕本刑為
    3年以上有期徒刑之罪，或高等法院管轄第一審之案件，被
    告於準備程序中，就前揭被訴事實為有罪之陳述，經告以簡
    式審判程序之旨，並聽取被告、辯護人及公訴人之意見後，
    本院認無不得或不宜改依簡式審判程序進行之處，爰依刑事
    訴訟法第273條之1第1項、第284條之1規定，經合議庭評議
    後，裁定進行簡式審判程序。是本案之證據調查，依刑事訴
    訟法第273條之2規定，不受同法第159條第1項、第161條之2
    、第161條之3、第163條之1及第164條至第170條規定之限制
    ，合先敘明。
二、上揭犯罪事實，業據被告於本院準備程序及審理中坦承不諱
    （本院卷第51、52、62、67頁），核與證人即告訴人莊訓興
    之證述內容大致相符（警卷第23至26頁），並有告訴人之匯
    款交易明細影本4紙、翻拍照片4張、告訴人提供之匯款帳戶
    存摺封面影本2張、手機來電顯示截圖1張、告訴人之內政部
    警政署反詐騙案件紀錄表、桃園市政府警察局平鎮分局北勢
    派出所受理詐騙帳戶通報警示簡便格式表、受理各類案件紀
    錄表、桃園市政府警察局平鎮分局北勢派出所陳報單、金融
    機構聯防機制通報單、被告提供之臉書貼文及訊息截圖10張
    、帳戶個資檢視、臺灣土地銀行斗六分行108年10月30日斗
    六字第1080001728號函暨所附土銀帳戶之客戶基本資料查詢
    、往來明細查詢、臺灣土地銀行斗六分行109年6月17日斗六
    字第1090002355號函暨所附土銀帳戶自108年1月1日至108年
    10月2日之交易明細（警卷第17、21、29、31、35、39至45
    、49至55、65至69頁，偵卷第31至33、43至51頁）附卷可稽
    ，足徵被告之任意性自白確與前揭事實相符。
三、按刑法第30條之幫助犯，係以行為人主觀上有幫助故意，客
    觀上有幫助行為，即對於犯罪與正犯有共同認識，而以幫助
    意思，對於正犯資以助力，但未參與實行犯罪之行為者而言
    。幫助犯之故意，除需有認識其行為足以幫助他人實現故意
    不法構成要件之「幫助故意」外，尚需具備幫助他人實現該
    特定不法構成要件之「幫助既遂故意」，惟行為人只要概略
    認識該特定犯罪之不法內涵即可，無庸過於瞭解正犯行為之
    細節或具體內容。此即學理上所謂幫助犯之「雙重故意」。
    金融帳戶乃個人理財工具，依我國現狀，申設金融帳戶並無
    任何特殊限制，且可於不同之金融機構申請多數帳戶使用，
    是依一般人之社會通念，若見他人不以自己名義申請帳戶，
    反而收購或借用別人之金融帳戶以供使用，並要求提供金融
    卡及告知密碼，則提供金融帳戶者主觀上如認識該帳戶可能
    作為對方收受、提領特定犯罪所得使用，對方提領後會產生
    遮斷金流以逃避國家追訴、處罰之效果，仍基於幫助之犯意
    ，而提供該帳戶之金融卡及密碼，以利洗錢實行，仍可成立
    一般洗錢罪之幫助犯（最高法院108年度台上大字第3101號
    裁定意旨參照）。本案被告對於「陳小雯」之真實姓名、基
    本資料一無所悉，是以倘「陳小雯」將被告LINE封鎖或不回
    應被告，被告即無法與「陳小雯」聯繫，被告復對於僅需提
    供金融帳戶供他人使用，無須付出任何勞力或智力，即可獲
    取3萬元款項，顯無可能不生任何質疑，卻仍將帳戶資料交
    付予身分不明之人使用，主觀上既能預見提供本案帳戶之存
    摺、金融卡及密碼與他人，遂行詐欺取財後，供該他人作為
    不法收取款項之用，且藉此帳戶移轉犯罪所得之真正去向，
    使他人逃避刑事追訴，仍容任該結果之發生亦不違背其本意
    ，自有幫助詐欺取財，與使他人逃避刑事追訴而移轉詐欺犯
    罪所得之洗錢等不確定故意及犯行。本件事證明確，被告上
    開幫助詐欺取財及洗錢犯行，均堪認定，應依法論科。
四、論罪科刑：
  ㈠核被告所為，係犯刑法第30條第1項前段、第339條第1項之幫
    助詐欺取財罪、刑法第30條第1項前段、洗錢防制法第14條
    第1項之幫助洗錢罪。公訴意旨認被告所為應論以洗錢防制
    法第14條第1項洗錢罪之正犯，容有誤會，併予指明。被告
    以提供上開土銀帳戶存摺、金融卡及密碼之一行為，同時觸
    犯上開二罪名，為想像競合犯，依刑法第55條規定，應從一
    重論以幫助洗錢罪。
  ㈡被告既係對正犯資以助力而未參與犯罪構成要件行為之實行
    ，為洗錢罪之幫助犯，爰依刑法第30條第2項之規定，按正
    犯之刑減輕之。
  ㈢爰審酌被告貿然將上開土銀帳戶之金融卡、密碼供他人使用
    ，使詐騙者得以掩飾真實身分，且受騙匯入之犯罪所得一旦
    提領而出，即得製造金流斷點，增加查緝犯罪之困難，並助
    長社會犯罪風氣，且造成告訴人之損失，本不宜寬待，惟念
    其前無犯罪之前科紀錄，有臺灣高等法院被告前案紀錄表1
    份在卷可稽，素行尚佳，犯後坦承犯行，且已與告訴人達成
    和解，並已如數給付調解金額予告訴人之犯後態度，有本院
    調解筆錄在卷可佐，兼衡被告年紀尚輕、自承為高職畢業之
    智識程度、無業、與父母同住、由父母給與生活費用，並提
    出畢業證書及全戶戶籍謄本各1份供參，暨審酌其本案提供
    之帳戶數量、被害人數、詐欺金額等一切情狀，量處如主文
    所示之刑，併諭知罰金易服勞役之折算標準。被告之辯護人
    雖具體求處拘役，惟辯護人求刑已低於法定刑度，本院審酌
    上情，認量處如主文所示之刑為適當，併此敘明。
  ㈣另查，被告未曾因故意犯罪受有期徒刑以上刑之宣告，此有
    臺灣高等法院被告前案紀錄表1份附卷可稽，被告因一時失
    慮致觸法網，犯後復已與告訴人達成和解，並已如數給付調
    解金額予告訴人，告訴人並當庭表示同意給予被告緩刑（本
    院卷第69頁），是認被告經此程序後，已足資警惕，應無再
    犯之虞，被告所受宣告之刑，以暫不執行為適當，爰依刑法
    第74條第1項第1款規定，併予宣告緩刑2年。為確保被告能
    記取教訓，並強化其法治觀念，使其於緩刑期內能戒慎自己
    之行為，以預防再犯，本院認除前開緩刑之宣告外，另有課
    予被告一定負擔之必要，爰斟酌被告本案之犯罪情節，併依
    刑法第74條第2項第8款規定，命被告應於本判決確定之日起
    1年內，依執行檢察官之命令，參加法治教育課程2場次，復
    依刑法第93條第1項第2款規定，併予宣告被告於緩刑期間付
    保護管束。倘被告未遵循本院諭知之緩刑期間負擔而情節重
    大者，檢察官得依刑事訴訟法第476條、刑法第75條之1第1
    項第4款規定，聲請撤銷本案緩刑之宣告。
五、沒收部分：
    按犯罪所得，屬於犯罪行為人者，沒收之。但有特別規定者
    ，依其規定；前2項之沒收，於全部或一部不能沒收或不宜
    執行沒收時，追徵其價額，刑法第38條之1第1項、第3項固
    定有明文。幫助犯係指就他人之犯罪加以助力，使其易於實
    施之積極或消極行為而言。其犯罪態樣與實施犯罪之正犯有
    異，其所處罰者，乃其提供助力之行為本身，而非正犯實施
    犯罪之行為，因此幫助犯對正犯所有供犯罪所用或因犯罪所
    得之物，無庸併為沒收之宣告；幫助犯僅係對於犯罪構成要
    件以外行為為加工，除因幫助行為有所得外，正犯犯罪所得
    ，非屬幫助犯之犯罪成果，自不得對其為沒收之諭知（最高
    法院88年度台上字第6234號、106年度台上字第1196號判決
    意旨參照）。依本案卷內證據資料內容，並無證據證明被告
    之上開犯行有取得任何犯罪所得，亦無從認定被告有分得詐
    得之款項，是被告就本案既無不法利得，自無犯罪所得應予
    宣告沒收或追徵之問題，附此敘明。
據上論斷，應依刑事訴訟法第273條之1第1項、第299條第1項前
段，洗錢防制法第14條第1項，刑法第11條前段、第30條第1項前
段、第2項、第339條第1項、第55條、第42條第3項、第74條第1
項第1款、第2項第8款、第93條第1項第2款，刑法施行法第1條之
1第1項，判決如主文。
本案經檢察官王聖豪提起公訴，檢察官林豐正到庭執行職務。
中　　華　　民　　國　　110 　年　　2 　　月　　23　　日
                  刑事第三庭  法  官  張恂嘉
以上正本證明與原本無異。
如不服本判決應於收受判決後20日內向本院提出上訴書狀，並應敘述具體理由；其未敘述上訴理由者，應於上訴期間屆滿後20 日內向本院補提理由書（均須按他造當事人之人數附繕本）。「切勿逕送上級法院」。　　　　　　　　　　　
告訴人或被害人如對於本判決不服者，應具備理由請求檢察官上
訴，其上訴期間之計算係以檢察官收受判決正本之日期為準。
                              書記官  洪青霜
中　　華　　民　　國　　110 　年　　2 　　月　　23　　日
附錄本案論罪科刑法條全文：
中華民國刑法第30條
幫助他人實行犯罪行為者，為幫助犯。雖他人不知幫助之情者，
亦同。
幫助犯之處罰，得按正犯之刑減輕之。

中華民國刑法第339條
意圖為自己或第三人不法之所有，以詐術使人將本人或第三人之
物交付者，處五年以下有期徒刑、拘役或科或併科五十萬元以下
罰金。
以前項方法得財產上不法之利益或使第三人得之者，亦同。
前二項之未遂犯罰之。

洗錢防制法第14條
有第二條各款所列洗錢行為者，處七年以下有期徒刑，併科新臺
幣五百萬元以下罰金。
前項之未遂犯罰之。
前二項情形，不得科以超過其特定犯罪所定最重本刑之刑。